【裁判字號】    91,交訴,30
【裁判日期】    921003
【裁判案由】    公共危險等
【裁判全文】
臺灣士林地方法院刑事判決                          九十一年度交訴字第三號
    公  訴  人  臺灣士林地方法院檢察署檢察官
    被      告  甲○○
右列被告因公共危險等案件，經檢察官提起公訴（九十年度偵字第六○八五號），本
院判決如左：
    主  文
甲○○因過失傷害人，處拘役伍拾日，如易科罰金，以佰元折算壹日。又駕駛動力
交通工具肇事，致人受傷而逃逸，處有期徒刑陸月，如易科罰金，以佰元折算壹日
。
    事  實
一、甲○○於民國九十年四月十七日上午七時二十五分許，駕駛六Ｂ─○二○七號三
    菱牌白色自用小客車，沿臺北市○○區○○路二段第三車道由北往南行駛，途經
    成功路二段接近新明路口時，應注意車前狀況，行車時除超越車外，後車應與前
    車之間保持隨時可以煞停之距離，依當時日間照明充足，天氣為晴天，路面為乾
    燥無缺陷亦無障礙物之道路，並無不能注意之情事，竟疏未注意，貿然高速疾行
    ，適丙○○騎乘ＤＳＸ─九五三號機車亦沿同向三車道行駛於前，甲○○見狀煞
    避不及，追撞丙○○騎乘之ＤＳＸ─九五三號機車後側，致丙○○人車倒地，受
    有兩手、兩手肘、兩膝、兩踝擦傷等傷害。詎甲○○將丙○○撞倒後，並未停車
    將丙○○送醫，反加速沿成功路二段右轉新明路方向逃逸，前揭肇事經過為同向
    車道騎機車之某年籍姓名不詳男子目睹，其並騎車追趕，嗣因追趕未及而回頭告
    訴丙○○該肇事車輛之車號、車型、顏色，並用筆寫在丙○○手上，經丙○○報
    警循線查獲甲○○。
二、案經丙○○訴由臺北市政府警察局內湖分局報請臺灣士林地方法院檢察署檢察官
    偵查後提起公訴。
    理  由
一、訊據被告甲○○矢口否認涉有前揭犯罪事實，辯稱伊於當時雖可能會駕車行經該
    路段，惟並未撞到任何人云云。經查：（一）被告甲○○駕駛動力交通工具於上
    開時、地與告訴人丙○○之輕機車發生擦撞，致使告訴人丙○○人車倒地，因而
    受傷，被告不僅未停車察看，反加速沿成功路二段右轉新明路方向逃逸，隨後由
    同向車道騎機車之某年籍姓名不詳男子騎機車追趕逃逸之甲○○未成，該男子回
    頭告訴丙○○肇事車號（六Ｂ─○二○七）、車型（三菱）、顏色（白色），並
    用筆寫在丙○○手上等情，業據告訴人即證人丙○○於警訊陳稱「（妳當時是否
    知道撞擊妳之自小客車之車號？）我當時未被該車撞擊之前，我就從機車後視鏡
    中有注意到該部六Ｂ─○二○七號與我同車道行駛，而且車速非常快，很接近我
    所騎駛之輕機車，當我被該車從後追撞，致我所騎駛之輕機車倒地，並使我本人
    身體受傷之際，有乙名同車道騎駛之男性機車騎士目睹全程肇事經過，告知我該
    部肇事車輛車號與我所看到之六Ｂ─○二○七號自小客車之顏色、廠牌均相符合
    ，所以我可以確認就是該部六Ｂ─○二○七號自小客車撞到我之後即逃逸。」（
    見偵卷第六頁反面），又於本院調查時證稱「（在九十年四月十七日發生車禍時
    ，當時情形如何？）我記得我的左後方有一輛白色的轎車，撞到我的機車的後面
    ，轎車速度很快，我人與車就飛出去，後來旁邊有一位機車騎士，幫我扶到路邊
    ，另外又有一位機車騎士去追那輛肇事的車子，但沒有追到，就回來把該轎車的
    車號、車型、顏色寫在我的手上，該騎士說他是看不過去才去追該輛肇事車子，
    後來我就坐計程車回家，並與我的父親去報案。」等語可稽，證人丙○○並當庭
    畫出其手掌上該騎士所寫「六Ｂ─○二○七、三菱、白色」等字之情形在卷（見
    本院九十一年十月二日訊問筆錄）。又證人丙○○發生車禍後，有人把肇事車輛
    之車號寫在丙○○手上等情，亦據證人乙○○到庭證述其確實有看到丙○○手上
    車號六Ｂ─○二○七號之字跡（見本院九十二年四月十八日訊問筆錄），且該車
    號六Ｂ─○二○七號自小客車經查係日本三菱牌（中華汽車工業股份有限公司製
    造）、白色車身，有被告提出之照片與車籍作業系統查詢認可資料報表乙紙在卷
    可稽，與證人丙○○遭撞時所目擊之汽車顏色相同，足認當天撞到丙○○且肇事
    後逃逸之汽車係車號六Ｂ─○二○七號。此外，並有臺北市政府警察局內湖分局
    交通分隊道路交通事故調查報告表、交通事故補充資料表、談話紀錄表各乙紙、
    丙○○騎乘之車號ＤＳＸ─九五三號輕機車受損照片五幀及事故現場照片一幀附
    卷足憑。而當時天氣晴、日間自然光線、視距均良好，路面為乾燥無缺陷亦無障
    礙物之道路，並據到場處理之員警觀察、記載詳明，有臺北市政府警察局內湖分
    局交通分隊道路交通事故調查報告表及事故現場照片一幀在卷可按。又告訴人丙○○因該車禍而受有兩手、兩手肘、兩膝、兩踝擦傷等傷害，並有財團法人國泰
    綜合醫院內湖分院診斷證明書在卷可稽。（二）該車號六Ｂ─○二○七號自小客
    車係八十九年十月七日新領牌照，登記車主為被告甲○○，有車籍作業系統查詢
    認可資料報表乙紙在卷可稽。該車嗣因被告甲○○積欠分期付款之車款而於九十
    年四月十九日遭債權銀行委託尋車之人員拖回，業據證人即李貝斯特汽車有限公
    司職員丁○○在偵、審中陳述甚明，並有取回車輛通知書影本、協尋車輛車上物
    點收記錄表影本各乙份及證人丁○○於九十年四月十九日取車時所攝該車之照片
    二十二幀在卷可按。又該車於上開期間為被告甲○○自己駕駛使用等情，亦據被
    告供明在卷可稽，足認肇事時駕駛者應係被告甲○○。再者，證人丁○○於本院
    調查時證稱伊九十年四月十九日取車時，被告曾說車子有卡到案件，現在還在處
    理，車子剛從保養廠出來等語，被告雖否認其事，然以證人丁○○僅是受委託負
    責為債權銀行取車之人員，與被告並無任何仇隙，應無故意誣陷被告之必要，而
    被告該車亦無其他車禍案件，足徵被告自知有本件撞到人並逃逸之事實。事實上
    ，被告於事發後數日曾私下打電話至告訴人家中商談和解事宜，並與告訴人之父
    即證人乙○○相約至麥當勞試行和解，後因損害賠償金額無法達成共識而作罷，
    嗣被告於偵訊時另同意私下以新台幣三萬元分期付款之方式與告訴人和解，惟至
    今仍未支付告訴人分毫等情，業據證人乙○○陳明在卷可稽。（三）按測謊鑑定
    ，係依一般人若下意識刻意隱瞞事實真相時，會產生微妙之心理變化，例如：憂
    慮、緊張、恐懼、不安等現象，而因身體內部之心理變化，身體外部之生理狀況
    亦隨之變化，例如：呼吸急促、血液循環加速、心跳加快、聲音降低、大量流汗
    等異常現象，惟表現在外之生理變化，往往不易由肉眼觀察，乃由測謊員對受測
    者提問與待證事實相關之問題，藉由科學儀器（測謊機）紀錄受測者對各個質問
    所產生細微之生理變化，加以分析受測者是否下意識刻意隱瞞事實真相，並判定
    其供述是否真實；測謊機本身並不能直接對受測者之供述產生正確與否之訊號，
    而係測謊員依其專業之學識及經驗，就測謊紀錄，予以客觀之分析解讀，至於測
    謊鑑定究竟有無證據能力，刑事訴訟法並無明文規定，惟實務上，送鑑單位依刑
    事訴訟法第二０八條第一項規定，囑託法務部調查局或內政部警政署刑事警察局
    為測謊檢查，受囑託機關就檢查結果，以該機關名義函覆原囑託之送鑑單位，該
    測謊檢查結果之書面報告，即係受囑託機關之鑑定報告，該機關之鑑定報告，形
    式上若符合測謊基本程式要件，包括：(1)經受測人同意配合，並已告知得拒絕受
    測，以減輕受測者不必要之壓力。(2)測謊員須經良好之專業訓練與相當之經驗。
    (3)測謊儀器品質良好且運作正常。(4)受測人身心及意識狀態正常。(5)測謊環境良
    好，無不當之外力干擾等要件，即賦予證據能力，非謂機關之鑑定報告書當然有
    證據能力；具上述形式之證據能力者，始予以實質之價值判斷，必符合待證事實
    需求者，始有證明力；刑事訴訟法就證據之證明力，採自由心證主義，由法院本
    於確信自由判斷，惟法院之自由判斷，亦非漫無限制，仍不得違背經驗法則及論
    理法則（最高法院九十二年度臺上字第二二八二號裁判參照）。本案經函請法務
    部調查局對被告甲○○實施測謊鑑定，經鑑測後，就被告甲○○陳稱「當天渠
    沒有駕車和被害人騎乘的機車發生擦撞；渠不知道擦撞到被害人機車的車輛是
    何人所駕駛」部分均呈情緒波動反應，研判有說謊等情，有法務部調查局九十二
    年八月八日調科參字第○九二○○二七○一○○號測謊報告書乙紙在卷可按，復
    有該局測謊程序說明、被告測謊同意書、身心狀況調查表、測謊問卷內容題組（
    包含檢測方法）、生理記錄圖（含呼吸、脈博、膚電）、測謊儀器運作情形、測
    謊施測環境評估、施測者專業資格證明各乙份在卷可稽，足見被告係在本人同意
    且無外界干擾之情況下所實施之測謊鑑定，揆諸上開最高法院裁判意旨，應認上
    開測謊鑑定具有證據能力，參諸前揭事證，足證被告否認自己駕車撞到證人丙○○等語並不可採。（四）至於被告質疑告訴人丙○○並非親自目擊記下其車號及
    車型等情，然查告訴人係騎車行進間遭後方撞擊倒地，事發突然，其僅記得肇事
    車輛係白色而未能注意車號與車型，尚合於情理，應認被告所辯並非可採。（五
    ）按汽車行駛時，駕駛人應注意車前狀況及兩車併行之間隔，並隨時採取必要之
    安全措施，道路交通安全規則第九十四條第三項定有明文。被告駕駛汽車自應注
    意上揭規定，而依當時情形並無不能注意之情事，竟疏未注意前方同向由告訴人
    所騎乘之機車，未能保持安全距離以致撞及告訴人，其有過失甚明。告訴人因本
    件車禍，受有如事實欄所載之傷害，應認與被告過失行為間，具有相當之因果關
    係。（六）綜上，被告所辯顯屬卸責之詞，不足採信。本件事證明確，應認被告
    犯行洵堪認定，應依法論科。
二、核被告甲○○所為，係犯刑法第一百八十五條之四駕駛動力交通工具肇事致人受
    傷而逃逸及第二百八十四條第一項前段過失傷害罪。被告肇事逃逸，係在其過失
    行為發生後，為規避責任另行起意之行為，被告所犯上開二罪，犯意各別，行為
    互殊，罪名有異，應予分論併罰。爰審酌被告之犯罪動機、目的、手段、告訴人
    受傷之程度、迄未賠償被害人分毫及其他一切情狀，分別量處如主文所示之刑，
    並諭知易科罰金之折算標準。
據上論斷，應依刑事訴訟法第二百九十九條第一項前段，刑法第一百八十五條之四、
第二百八十四條第一項前段、第四十一條第一項前段，罰金罰鍰提高標準條例第一條
前段、第二條判決如主文。
本案經檢察官陳家美到庭執行職務
中        華        民        國    九十二    年    十    月     三     日
                                        臺灣士林地方法院第二刑事庭
                                              法  官  高  愈  杰
右正本證明與原本無異。
如不服本判決，應於判決送達後十日內，向本院提出上訴狀。
                                              書記官  蘇  彥  宇
中        華        民        國    九十二    年    十    月     七     日
附錄本案論罪科刑法條：
刑法第一百八十五條之四
駕駛動力交通工具肇事，致人死傷而逃逸者，處六月以上五年以下有期徒刑。
刑法第二百八十四條
因過失傷害人者，處六月以下有期徒刑、拘役或五百元以下罰金，致重傷者，處一年
以下有期徒刑、拘役或五百元以下罰金。


司法院資訊處製作；財團法人民間司法改革基金會備份。
